臺灣臺北地方法院簡易民事判決
110年度北簡字第14108號
原      告  潘煒強  
訴訟代理人  陳正鈺律師
被      告  許自儀  



訴訟代理人  陳彥志  

上列當事人間請求損害賠償事件，本院於民國一百一十一年一月
二十日言詞辯論終結，判決如下︰
    主    文
被告應給付原告新臺幣壹拾陸萬陸仟捌佰貳拾伍元，及自民國一
百一十年九月十四日起至清償日止，按年息百分之五計算之利息
。
訴訟費用新臺幣肆仟柒佰柒拾元由被告負擔。
本判決得假執行。但被告如以新臺幣壹拾陸萬陸仟捌佰貳拾伍元
為原告預供擔保，得免為假執行。
    事    實
甲、原告方面：
一、聲明：如主文第一項所示。
二、陳述略稱：
  ㈠緣原告於民國一百一十年一月五日上午九時二十分許，駕駛
    車號000-0000號營業小客車（下稱系爭汽車），行經臺北市
    松山區麥帥二橋往內湖方向時，遭被告許自儀所駕駛車號00
    00-00自小客車從後追撞，致系爭汽車嚴重損毀，然被告拒
    絕足額賠償，亦拒絕先就修車費用部分賠償，原告迫於無奈
    ，爰依侵權行為法律關係提起本件訴訟。對臺北市政府警察
    局交通警察大隊覆函資料及中華民國鑑價協會覆函資料均沒
    有意見。
　㈡本件原告請求金額為新臺幣（下同）十六萬六千八百二十五
    元，說明如下：
　　⑴維修費用部分：系爭汽車因系爭車禍維修費用原為十四萬
      零一十二元（零件八萬五千一百七十三元，非零件五萬四
      千八百三十九元），經折舊並加上非零件之工資合計為十
      一萬八千二百五十元。惟維修費用業已由原告所投保之訴
      外人富邦產物保險股份有限公司全額墊付，故原告撤回修
      車費用部分之請求。
　　⑵不能營業之收入損害部分：系爭汽車為2000CC以上動力計
      程車，系爭事故發生後，需維修二十五日（一百一十年一
      月十二日入廠、一百一十年二月五日完工交車），依據臺
      北市計程車客運商業同業公會函之計算標準，以每日平均
      營業收入為一千五百一十三元為基準，故原告請求賠償二
      十五日之營業收入損害三萬七千八百二十五元（計算式：
      1,513×25＝37,825）。
　　⑶車輛交易價值減損部分：系爭汽車因系爭事故受損嚴重，
      車體重要結構之右後大樑更因而進行切割更換之工程，修
      復後已導致系爭汽車被歸類為交易市場上之重大事故車，
      對系爭汽車交易價值減損甚鉅，經中華民國汽車鑑價協會
      於一百一十年十一月二十六日以一一○年度豐字第一五一
      號函說明第三點表示：「…該車修護完成後應減損當時（
      一百一十年一月）車價百分之十五，即折舊十二萬九千元
      整。」。原告依鑑定結果請求系爭汽車交易價值減損為十
      二萬九千元。
　　⑷基上，原告請求被告給付不能營業之收入損害三萬七千八
      百二十五元及系爭汽車交易價值減損十二萬九千元，合計
      為十六萬六千八百二十五元（計算式：37,825＋129,000＝1
      66,825）。
三、證據：聲請向臺北市政府警察局松山分局交通分隊函詢及向
    中華民國汽車鑑價協會囑託進行鑑定，並提出車損統計一覽
    表一件、修車費零件折舊計算式一件、行車執照影本一件、
    執業登記證影本一件、道路交通事故當事人登記聯單影本一
    件、估價單影本二件及臺北市計程車客運商業同業公會函影
    本一件為證。
乙、被告方面：
一、聲明：原告之訴駁回。
二、陳述略稱：對臺北市政府警察局交通警察大隊覆函資料沒有
    意見，對原告提出證物形式真正沒有爭執。對原告聲請囑託
    「中華民國汽車鑑價協會」鑑價交易上貶值金額沒有意見，
    但不同意中華民國鑑價協會覆函資料所鑑定之金額。維修費
    用部分如果原告有保車體險，就不能跟被告請求，因為不能
    原告來請求，保險公司又來請求。
三、證據：無。
丙、本院依原告聲請向中華民國汽車鑑價協會為相關鑑價，並依
    職權向臺北市政府警察局交通警察大隊函調本件肇事相關資
    料，及調閱系爭汽車之公路監理電子閘門資料。
    理    由
一、程序方面：
  ㈠按民事訴訟法第十五條第一項規定：「因侵權行為涉訟者，
    得由行為地之法院管轄。」。經查，本件事故發生地位於臺
    北市松山區麥帥二橋往內湖方向處，屬本院轄區，故本院具
    有管轄權。
　㈡次按訴狀送達後，原告不得將原訴變更或追加他訴，但擴張
    或減縮應受判決事項之聲明者，不在此限，民事訴訟法第二
    百五十五條第一項第三款定有明文；此項規定於簡易訴訟程
    序適用之（民事訴訟法第四百三十六條第二項參照）。經查
    ，本件原告聲明原主請求金額為三十萬六千零七十五元，嗣
    於一百一十年十二月二十九日具狀減縮主請求金額為十六萬
    六千八百二十五元，參酌前揭規定，程序並無不合，應予准
    許。
　㈢再按不變更訴訟標的，而補充或更正事實上或法律上之陳述
    者，非為訴之變更或追加，民事訴訟法第二百五十六條定有
    明文，此項規定於簡易訴訟程序適用之（民事訴訟法第四百
    三十六條第二項參照）。經查，本件原告起訴狀聲明漏列利
    息結算至清償日止，嗣於一百一十年十一月三日言詞辯論期
    日當庭更正，另起訴狀事實及理由之「三、不能營業之收入
    損害」第四行誤載「請求賠償三十八日」，嗣於一百一十一
    年一月二十日言詞辯論期日當庭更正為「請求賠償二十五日
    」，參酌前揭規定，程序並無不合，應予准許。
二、原告主張之事實，已據其提出車損統計一覽表一件、修車費
    零件折舊計算式一件、行車執照影本一件、執業登記證影本
    一件、道路交通事故當事人登記聯單影本一件、估價單影本
    二件及臺北市計程車客運商業同業公會函影本一件為證，復
    有臺北市政府警察局交通警察大隊北市警交大事字第110302
    4256號函及所附道路交通事故現場圖、A3類道路交通事故調
    查紀錄表、道路交通事故談話紀錄表、道路交通事故當事人
    登記聯單及道路交通事故照片黏貼紀錄表（共三頁）在卷可
    稽，再參酌被告到庭除對系爭汽車修理費及交易上貶值金額
    有所爭執外，並不爭執發生碰撞乙節，原告主張之事實足堪
    信為真實。　　
三、按因故意或過失，不法侵害他人之權利者，負損害賠償責任
    。汽車、機車或其他非依軌道行駛之動力車輛，在使用中加
    損害於他人者，駕駛人應賠償因此所生之損害。負損害賠償
    責任者，除法律另有規定或契約另有訂定外，應回復他方損
    害發生前之原狀。第一項情形，債權人得請求支付回復原狀
    所必要之費用，以代回復原狀。民法第一百八十四條第一項
    、第一百九十一條之二、第二百十三條第一項、第三項分別
    定有明文。
四、經查，本件因被告之過失造成系爭汽車受損，被告自應負相
    關侵權行為損害賠償責任，茲就原告各項請求說明如下：
　㈠系爭汽車交易價值減損部分：
　　⑴按損害賠償之目的在於填補所生之損害，其應回復者，係
      損害事故發生前之應有狀態，自應將事故發生後之變動狀
      況悉數考量在內，故於物被毀損時，被害人除得請求修補
      或賠償修繕費用，以填補技術性貶值之損失而回復物之物
      理性原狀外，就其物因毀損所減少之交易價值，亦得請求
      賠償，以填補交易性貶值之損失而回復物之價值性原狀（
      最高法院一○五年度台上字第二三二○號判決意旨參照）。
      系爭汽車如因系爭車禍故交易價值有所貶損，等同於使系
      爭汽車使用人使用較低財產價值之車輛，而此財產價值上
      之損害，並非未經出售即未實現，而本件原告係請求「物
      因毀損所減少之價額」而非「交易上之損害」，故不論系
      爭汽車有無實際出售，僅須價額減損，即可請求。
　　⑵系爭汽車經兩造合意由本院囑託中華民國汽車鑑價協會鑑
      定修復後折價即交易性貶損數額，經中華民國汽車鑑價協
      會以一一○年度豐字第一五一號函覆本院：「西元二○二○
      年六月出廠TOYOTA RAV4排氣量2487CC油電營業小客車，
      在車況正常保養情形良好下，於一百一十年一月間市場交
      易價格為八十六萬元（新車價格約一百一十八萬五千元）
      。依原告提供照片及資料判別，該車修護完成後應減損當
      時（一百一十年一月）車價百分之十五，即折價十二萬九
      千元正」（參本院卷第一○五頁）。參以本次鑑定有參考
      車體結構碰撞大小折價比例圖、權威車訊二○二一年一月
      版（參本院卷第一一一頁、第一一三頁），本院認尚屬客
      觀公正，應屬可採，被告空言否定鑑定金額並不足採，是
      原告請求被告賠償系爭汽車交易價值減損部分十二萬九千
      元，洵屬有據，應予准許。
　㈡不能營業損失部分：
　　⑴按民法第二百一十六條規定：「損害賠償，除法律另有規
      定或契約另有訂定外，應以填補債權人所受損害及所失利
      益為限。依通常情形，或依已定之計劃、設備或其他特別
      情事，可得預期之利益，視為所失利益。」。
　　⑵原告主張系爭汽車於系爭車禍發生後，於一百一十年一月
      十二日入廠維修至一百一十年二月五日維修完工出廠共計
      二十五日，無從駕駛系爭汽車營業而有損失等情，業據提
      出估價單及臺北市計程車客運商業同業公會函在卷可稽(
      參本院卷第三十五頁、三十七頁)，且被告並未爭執，故
      原告以每日平均營業收入為一千五百一十三元為基準，請
      求賠償二十五日之營業收入損害三萬七千八百二十五元（
      計算式：1,513×25＝37,825），洵屬有據。
　㈢基上，被告應賠償原告之金額為十六萬六千八百二十五元，
    計算式：129,000＋37,825＝166,825。 
五、綜上所述，原告本於侵權行為之法律關係，請求被告給付原
    告十六萬六千八百二十五元，及自起訴狀繕本送達之翌日（
    即一百一十年九月十四日）起至清償日止，按年息百分之五
    計算之利息，為有理由，應予准許。
六、本件係就民事訴訟法第四百二十七條第一項訴訟適用簡易程
    序所為被告敗訴之判決，依同法第三百八十九條第一項第三
    款規定，應依職權宣告假執行。並依同法第三百九十二條第
    二項規定，依職權宣告被告預供擔保後得免為假執行。
七、本件訴訟費用額，依後附計算書確定如主文所示金額。
八、本件事證已臻明確，兩造其餘攻擊防禦方法，於本判決結果
    不生影響，爰不一一論述，併此敘明。　　
九、據上論結，原告之訴為有理由，依民事訴訟法第七十八條，
    判決如主文。
中　　華　　民　　國　　111 　年　　2 　　月　　17　　日
                              臺北簡易庭
                              法      官  文衍正
以上正本係照原本作成。
如對本判決不服，須於判決送達後二十日內向本庭（臺北市重慶
南路一段一百二十六巷一號）提出上訴狀。（須按他造當事人之
人數附繕本）。如委任律師提起上訴者，應一併繳納上訴審裁判
費。
中　　華　　民　　國　　111 　年　　2 　　月　　17　　日
                              書  記  官  高秋芬
訴訟費用計算書：
項        目             金  額（新臺幣）         
第一審裁判費　　           1,770元
第一審鑑定費               3,000元
合　　　　計　　     　    4,770元 
備註：本件起訴之初原告主請求金額為三十萬六千零七十五元，
      故繳納第一審裁判費超過一千七百七十元，嗣原告減縮主
      請求金額為十六萬六千八百二十五元，核屬減縮應受判決
      事項之聲明，故原告已繳納第一審裁判費超過一千七百七
      十元部分，應由原告自行負擔。